【裁判字號】    95,交聲,295
【裁判日期】    951229
【裁判案由】    違反道路交通管理處罰條例聲明異議
【裁判全文】
臺灣新竹地方法院交通事件裁定         95年度交聲字第295號
異  議  人
即受處分人  甲○○
上列異議人即受處分人因違反道路交通管理處罰條例案件，對於
交通部公路總局新竹區監理所新竹市監理站中華民國95年10月4
日所為之處分（原處分案號：竹監新四字第裁51-E00000000號）
，聲明異議，本院裁定如下：
    主  文
異議駁回。
    理  由
一、按行車速度，依速限標誌或標線之規定，道路交通安全規則
    第93條第1項前段規定甚明。又汽車駕駛人，行車速度，超
    過規定之最高時速，或低於規定之最低時速，除有第43條第
    1項第2款情形外，處新臺幣（下同）1千2百元以上2千4百元
    以下罰鍰，並記違規點數一點，道路交通管理處罰條例第40
    條第1項、第63條第1項第1款亦有明文。復依違反道路交通
    管理事件統一裁罰基準及處理細則所訂之違反道路交通管理
    事件統一裁罰基準表亦明定苟汽車駕駛人行車速度超過規定
    之最高時速20公里以上者，在期限內到案聽候裁決者，處1
    千8 百元罰鍰，並記違規點數1點。
二、本件異議人即受處分人甲○○所有之車號9905-HM號自用小
    客車於民國95年8月16日下午15時30分許，行經限速70公里
    之新竹縣臺1線55.5公里處，經員警以雷射測速器瞄準鎖定
    ，測得時速為103公里、超速33公里里，超速已滿20公里以
    上，新竹縣警察局交通隊員警遂以受處分人所有前開汽車有
    違反道路交通管理處罰條例第40條第1項行為逕行掣單舉發
    ，嗣受處分人雖於舉發通知單上所載應到案日期前之95年8
    月28日向原處分機關提出申訴，經原處分機關請舉發單位即
    新竹縣警察局調查結果，仍認受處分人所有該部汽車有前開
    違規行為，原處分機關乃依前揭道路交通管理處罰條例第40
    條第1項、第63條第1項（漏載第1款）及違反道路交通管理
    事件統一裁罰基準及處理細則所訂之違反道路交通管理事件
    統一裁罰基準表之規定，於95年10月4日裁處該部汽車之所
    有人即受處分人1千8百元，並記違規點數1點。
三、受處分人異議意旨略以：舉發地點前有2處連續紅燈，在員
    警執法盤問地的前2個紅燈處，我便知道前方2車的車速極快
    ，有似爭道較勁的意味，當時本人到達時已轉成紅燈，所以
    我依序停車等待綠燈，當時前方2車已經起動，不知車號為
    何，他們起動約過了5-6秒左右，因見員警在前方執行，便
    突然急煞，而當時本人在後方駕車並不知前方有交警人員，
    為了自身安全，避免與較功快車並道行駛，本人為了閃躲由
    後方追撞的危機，便驚險的由他們車旁繞過，隨即便見到員
    警揮警示燈，要求路邊停止盤問，交談結果才知警員認為我
    超速，因成為前車之代罪羔羊我心中有不服，且我車為1500
    CC中古老車，於員警盤問停車前，起動約過了5-6秒之時間
    ，車速如何能在如此短暫時間內超速，加上員警又無影像為
    憑，另雷射槍測速器瞬間改變測試目標準確性為何，如何令
    人信服，況且舉發地點紅綠燈很多，有連續3處，不可能超
    速云云。
四、經查：
  (一)受處分人所有前開車號汽車有於前述時間，在限速70公里之
    新竹縣臺1線55.5公里處，經員警以雷射測速器測得時速為
    103公里之違規事實，業據證人即開單告發受處分人之員警
    劉義國於本院95年12月25日調查時，以具結擔保其陳述之真
    實性並在負擔偽證罪之心理處罰狀態下供稱：（問：本件違
    規是否你舉發？）是。（問：舉發情形？）本件是在臺1線
    南下55.5公里處實施雷射測速槍超速取締，對方車子在我測
    速槍瞄準點瞄準到，才會顯示出速度之後攔停，異議人是第
    1部車子，我們測速都是鎖定第1部車子，當時異議人的車輛
    沒有超越他車情形。警車臨時停於路邊，以移動式雷射測速
    儀器取締超速，沒有舉發照片，要固定式的測速器才有舉發
    照片，雷達測速器是固定式的測速器，雷射測速器是移動式
    的測速器，也就是本案所使用的測速器，雷射測速器雖未列
    入國家標準檢定項目，但有志伸公司出具的測速報告，我今
    天出具的測試報告就是本案所使用測出異議人違規之機器，
    我這邊還有交通器材領用登記簿可供參考，其上編號為1859
    5，跟測試報告編號相符。違規地點前方55.1處有測速警示
    的標識。我看到異議人的車子是衝出來的第1部車子，我就
    瞄準他，我看到他從車陣中第1部車子出來，是否有其他車
    子競飆，我不清楚，但是他後方確實有其他車子。測速器不
    可能因為臨時移轉測速標的而有錯誤的情形發生，因為測速
    器至少要瞄準標的不能移動2、3秒才會顯示測速標的的速度
    ，晃動的話就不會顯示出測速標的的速度，當時我並沒有將
    測速器從其他車輛移轉到被告車輛來測速。違規地點之前之
    後都有紅燈，中間沒有紅綠燈，只有閃黃燈，2個紅燈距離
    54K 到56K之間，大約2千公尺，違規地點離上1個紅燈大概1
    公里多，我雷射槍瞄測到異議人的距離是312公尺，紅綠燈
    離異議人已經很遠等語明確（見本院本院95年12月25日訊問
    筆錄）；並提出內政部警政署92年5月27日警署交字第09200
    76513號函、雷射測速槍維保及校正測試報告、新竹縣警察
    局交通器材領用（借用）登記簿、舉發地點照片為憑。
  (二)查證人乙○○○○提出之內政部警政署92年5月27日警署交
    字第0920076513號函文載明：「警察機關使用之測速器材，
    通常分為雷達及雷射二種類型。電達測速器材目前訂有國家
    檢定標準，雷射測速器材則尚未訂有國家檢定標準。內政部
    曾於90年5月30日函請經濟部將各警察機關現行使用之『電
    射測速儀』納入國家標準檢定項目，經該部函復略以：查電
    射測速儀係國外開發之測速儀器，本部於86年間規劃將『雷
    達測速儀』列入檢定項目時，曾研究亦將『雷射測速儀』一
    併納入，惟鑒於當時尚無相關國際技術規範可資參考，且大
    多數國家未強制將其列入檢定範圍，因此暫緩研議…，本案
    本部將持續蒐集相關國際技術規範及資料，並俟國際間相關
    法規益臻成熟後，再行擬訂。…雷射測速器材係國外測量行
    駛中車輛車速最先進之科技儀器，生產國均有完整檢驗報告
    或認證，而目前各警察機關使用成效良好，亦未發生重大取
    締爭議事件，在經濟部標準檢驗局尚無法訂定檢定標準之前
    ，本署亦要求各警察機關購置該等器材，必須以生產國或國
    際標準實驗室檢驗合格認證之模式辦理，倘未取得檢驗合格
    認證，即不得使用，以保障機器本身之可信度，經查目前各
    警察機關使用情形，均符規定，亦為交通法庭所採用」等語
    。查本案使用之雷射測速器材係新竹縣警察局編號18595號
    之交通器材，此有證人乙○○○○提出之新竹縣警察局交通
    器材領用（借用）登記簿可憑，該雷射測速器材並經志伸股
    份有限公司工程師於95年9月6日進行儀器外觀清理及內部功
    能初步檢查後並以（ALIGNMENTBENCH）進行一測速瞄準點校
    準，均於正常測試範圍內，此有該公司出具之雷射測速槍維
    保及校正測試報告在卷可稽。
  (三)受處分人雖辯稱：違規地點離紅燈只有1百公尺，是3個連續
    的紅綠燈，每個紅綠燈距離20、30公尺，警員的警車停在第
    3個紅綠燈之後，確實前面有2臺車子緊急煞車我才從旁邊繞
    過，我當時也有踩煞車繞過，我覺得測速器應該由國家來認
    證云云；並提出違規地點照片為憑。惟證人乙○○○○證稱
    ：受處分人提出之照片是新竹縣臺1線55K，不是違規地點，
    異議人提出的照片是違規地點之前的路段，那個地方車子很
    多，我們不可能在那邊測速等語明確。按證人劉義國乃為原
    處分機關所認定受處分人有前開違規行為之原證人，其並到
    庭在本院法官面前以言詞陳述本件訴訟上之待證事實－即受
    處分人有前開違規事實，本院由其上開證詞已得有受處分人
    確有上開違規行為之心證，且於本件卷存證據資料內並無任
    何積極證據足以證明證人劉義國上開供述係屬虛偽，亦無有
    足以令人顯信其陳述為不可採之品性證據或前科證據存在，
    本院自不得僅以證人劉義國為本件開單告發受處分人之員警
    而全盤抹煞其在訴訟上所具有之原證人資格。末參，受處分
    人於本院自承其前方2臺車子競飆後緊急煞車，伊基於安全
    考量踩煞車從旁邊繞過等語在卷，足徵其原來車速更逾遭警
    測得之時速103公里，是其所辯未有超速之違規行為云云，
    不足採信。
五、綜上所述，本件受處分人所有之汽車有前開超速之違規行為
    ，原處分機關依道路交通管理處罰條例第40條第1項、第63
    條第1項第1款及違反道路交通管理事件統一裁罰基準表之規
    定裁處罰鍰1千8百元，並記違規點數1點，核無違誤，受處
    分人之異議為無理由，自應將其異議駁回。
據上論斷，應依道路交通案件處理辦法第19條，裁定如主文。
中    華    民    國    95    年    12    月    29    日
                  交通法庭法  官  吳靜怡
以上正本證明與原本無異。
如不服本裁定，應於裁定送達後5日內向本院提出抗告狀。
中    華    民    國    96    年    1     月    3     日
                          書記官  馮玉玲


司法院資訊處製作；財團法人民間司法改革基金會備份。
